【裁判字號】    95,交易,349
【裁判日期】    950728
【裁判案由】    過失傷害
【裁判全文】
臺灣臺中地方法院刑事判決             95年度交易字第349號
公  訴  人  臺灣臺中地方法院檢察署檢察官
被      告  乙○○
上列被告因過失傷害案件，經檢察官提起公訴（95年度偵字第98
19號），本院合議庭裁定由受命法官獨任進行簡式審判程序，判
決如下：
    主    文
乙○○因過失傷害人，處有期徒刑月，如易科罰金，以銀元
佰元即新臺幣玖佰元折算壹日。
    犯罪事實及理由
一、本案犯罪事實：
    乙○○於民國九十四年八月二十日二十三時許，在臺中市○
    ○路「海盜船」日本料理店飲用啤酒半罐後，駕駛車牌號碼
    ２９０２－ＫＷ號自用小客車載同二位友人，自上址出發，
    沿臺中市○○路往大雅路方向行駛，欲返回其位在臺中市○
    ○路四七０巷十八號五樓之一住處，於同年月二十一日凌晨
    零時四十五分許，其行經臺中市○○路與山西路有號誌之交
    岔路口時，本應注意汽車行駛時，駕駛人應注意車前狀況，
    並隨時採取必要之安全措施，且汽車行駛至交岔路口時，應
    遵守燈光號誌之指示，遇有閃光紅燈，表示「停車再開」，
    車輛應減速接近，先停止於交岔路口前，讓幹道車優先通行
    後認為安全時，方得續行，而依當時天候晴，視線良好，路
    面無缺陷、無障礙物，號誌正常，並無不能注意之情事，竟
    疏未注意及此，仍貿然前進，適有甲○○酒後駕駛車牌號碼
    Ｃ５－７３２２號自用小客車，沿臺中市○○路由漢口路往
    天津路方向行駛，亦疏未注意汽車駕駛人飲用酒類後，其所
    吐氣所含酒精濃度超過每公升０．二五毫克時，不得駕車，
    且汽車行駛至交岔路口時，應遵守燈光號誌之指示，遇有閃
    光黃燈時，車輛應減速接近，注意安全，小心通過等規定，
    待乙○○駕駛上開自用小客車穿越上開交岔路口時，其駕駛
    之自用小客車車頭不慎撞及甲○○駕駛之自用小客車右側車
    身，致甲○○駕駛之自用小客車順時鐘方向打轉，車尾並撞
    及路旁之路燈，甲○○因而受有頭部外傷、全身多處擦挫傷
    等傷害。嗣經警據報前往處理，乙○○在職司犯罪偵查之公
    務員尚未發覺其駕車肇事前，在場等候並主動向到場處理之
    警員李賢德承認為肇事者，表示願意接受裁判而自首之。經
    警於同年月二十一日凌晨一時十二分許，對乙○○為吐氣中
    酒精濃度測試，其值為每公升０．二五毫克；於同日凌晨二
    時四十三分許對甲○○為吐氣中酒精濃度測試，其值為每公
    升一．二四毫克（甲○○涉犯公共危險部分，另由本院判決
    確定）。
二、前開犯罪事實，有下列證據可證：
（一）被告乙○○於警詢、偵查中之自白，及於本院準備程序及
      審理時為認罪之陳述。
（二）被害人甲○○具狀及於警詢時之指訴，及到場處理之警員
      即證人李賢德、李建民於偵查中之證述。
（三）中國醫藥大學附設醫院診斷證明書、職務報告、道路交通
      事故現場、道路交通事故調查報告表（一）（二）、臺中
      市警察局舉發違反道路交通管理事件通知單、臺中市○○
      ○道路交通事故當事人酒精測定紀錄表、肇事人自首情形
      紀錄表、臺中市警察局第二分局道路交通事故補充資料表
      、照片。
三、新舊法比較之說明：
（一）刑法第二條第一項規定：
      查被告行為後，刑法第二條第一項業於九十四年二月二日
      修正公布，並自九十五年七月一日起施行。修正後刑法第
      二條第一項規定，已將新舊法律適用之「從新從輕」原則
      ，改採「從舊從輕」原則，而此規定僅係規範行為後法律
      變更所生新舊法律比較適用之準據法，並非實體刑罰法律
      ，自不生行為後法律變更之比較適用之問題，應逕行適用
      新法第二條第一項之規定，為「從舊從輕」之比較。
（二）刑法第二百八十四條第一項法定刑為罰金部分：
  １、被告行為後，刑法第三十三條第五款業於九十四年二月二
      日修正公布，並自九十五年七月一日起施行；修正後刑法
      第三十三條第五款規定「罰金：新臺幣一千元以上，以百
      元計算之。」，與修正前刑法第三十三條第五款規定「罰
      金：一元以上。」不同。比較新舊法結果，以舊法較有利
      於行為人，故依刑法第二條第一項前段規定，本案關於刑
      法第二百八十四條第一項之法定刑罰金部分，自應適用行
      為時之法律即修正前刑法第三十三條第五款規定決定其罰
      金部分之法定刑。
  ２、法定刑為罰金之提高標準之新舊法適用：
      被告行為後，關於刑法罰金刑部分，業於九十五年六月十
      四日以華總一義字第０９５０００３５１８１號令增訂公
      布刑法施行法第一條之一，明定：「中華民國九十四年一
      月七日刑法修正施行後（按指九十五年七月一日），刑法
      分則編所定罰金之貨幣單位為新台幣。九十四年一月七日
      刑法修正時，刑法分則編未修正之條文定有罰金刑者，自
      九十四年一月七日刑法修正施行後，就其所定數額提高為
      三十倍。但七十二年六月二十六日到九十四年一月七日新
      增或修正之條文，就其所定數額提高為三倍。」，與該條
      增訂公布前，就罰金刑部分所適用之罰金罰鍰提高標準條
      例第一條前段、現行法規所定貨幣單位折算新臺幣條例第
      二條規定不同。而刑法第二百八十四條第一項係刑法分則
      編未修正之條文而定有罰金刑者，比較新舊法適用之結果
      ，其關於法定刑為罰金部分之提高標準，新法並無較有利
      於被告之情形，故依刑法第二條第一項前段規定，自應適
      用行為時之法律即罰金罰鍰提高標準條例第一條及現行法
      規所定貨幣單位折算新臺幣條例第二條。
（三）刑法第六十二條規定：
      查被告行為後，刑法第六十二條業於九十四年二月二日修
      正公布，並於九十五年七月一日施行。修正前刑法第六十
      二條規定：「對於未發覺之罪自首而受裁判者，減輕其刑
      。但有特別規定者，依其規定。」與修正後同條規定「得
      減輕其刑」不同，比較新舊法適用之結果，新法並無較有
      利於被告之情形，故依刑法第二條第一項前段規定，自應
      適用行為時之刑法第六十二條規定。
（四）刑法第四十一條第一項規定：
      查被告行為後，刑法第四十一條第一項前段業於九十四年
      二月二日修正公布，並於九十五年七月一日施行。修正前
      刑法第四十一條第一項前段規定：「犯最重本刑為五年以
      下有期徒刑以下之刑之罪，而受六個月以下有期徒刑或拘
      役之宣告，因身體、教育、職業、家庭之關係或其他正當
      事由，執行顯有困難者，得以一元以上三元以下（按指銀
      元）折算一日，易科罰金。」，又被告行為時之易科罰金
      折算標準，修正前罰金罰鍰提高標準條例第二條前段（現
      已刪除）規定，就其原定數額提高為一百倍折算一日，則
      本件被告行為時之易科罰金折算標準，應以銀元三百元折
      算一日，經折算為新臺幣後，應以新臺幣九百元折算為一
      日。惟修正後之刑法第四十一條第一項前段則規定：「犯
      最重本刑為五年以下有期徒刑以下之刑之罪，而受六個月
      以下有期徒刑或拘役之宣告者，得以新臺幣一千元、二千
      元或三千元折算一日，易科罰金。」比較修正前後之易科
      罰金折算標準，以九十五年七月一日修正公布施行前之規
      定，較有利於行為人，則應依刑法第二條第一項前段，適
      用修正前刑法第四十一條第一項前段及罰金罰鍰提高標準
      條例第二條規定，定其折算標準。
四、依刑事訴訟法第二百七十三條之一第一項、第二百九十九條
    第一項前段、第三百十條之二、第四百五十四條第一項，刑
    法第二條第一項前段、第二百八十四條第一項前段、第四十
    一條第一項前段（修正前）、第六十二條（修正前），罰金
    罰鍰提高標準條例第一條前段、第二條（修正前），判決如
    主文。
本案經檢察官丙○○到庭執行職務
中    華    民    國    95    年    7     月    28    日
                  刑事第十一庭  法  官  莊嘉蕙
以上正證明與原本無異。
如不服本判決，應於送達後十日內向本院提出上訴狀（須附繕本
），上訴於臺灣高等法院臺中分院。
                                書記官  魏愛玲
中    華    民    國    95    年    7     月    28    日
附錄論罪科刑法條
中華民國刑法第二百八十四條第一項
因過失傷害人者，處六月以下有期徒刑、拘役或五百元以下罰金
，致重傷者，處一年以下有期徒刑、拘役或五百元以下罰金。


司法院資訊處製作；財團法人民間司法改革基金會備份。
